【裁判字號】    99,台上,6441
【裁判日期】    991021
【裁判案由】    違反槍砲彈藥刀械管制條例
【裁判全文】
最高法院刑事判決            九十九年度台上字第六四四一號
上  訴  人  台灣高等法院台中分院檢察署檢察官
上  訴  人
即  被  告  甲○○
            乙○○
被      告  丙○○
上列上訴人等因被告等違反槍砲彈藥刀械管制條例案件，不服台
灣高等法院台中分院中華民國九十八年三月四日第二審判決（九
十七年度上訴字第三一九七號，起訴案號：台灣台中地方法院檢
察署九十七年度偵字第一二四二五號），提起上訴，本院判決如
下：
    主  文
原判決關於乙○○部分撤銷，發回台灣高等法院台中分院。
其他上訴駁回。
    理  由
一、上訴駁回（甲○○、丙○○）部分
按刑事訴訟法第三百七十七條規定，上訴於第三審法院，非以判
決違背法令為理由，不得為之。是提起第三審上訴，應以原判決
違背法令為理由，係屬法定要件。如果上訴理由書狀並未依據卷
內訴訟資料，具體指摘原判決不適用何種法則或如何適用不當，
或所指摘原判決違法情事，顯與法律規定得為第三審上訴理由之
違法情形，不相適合時，均應認其上訴為違背法律上之程式，予
以駁回。本件檢察官上訴意旨略以：(一)原判決認定上訴人即被告
甲○○不知上訴人即被告乙○○亦持有槍、彈之理由，無非係以
如甲○○知乙○○持有槍、彈，何以就系爭三支手槍、二十三顆
子彈、一顆空彈於車內之放置地點，前後所供不一為據。然乙○
○於第一審時供稱伊並未請甲○○幫忙擔下這二把槍枝以及子彈
等語，被告丙○○於第一審亦稱：伊沒聽到此話。證人即警員蔡
仲銘、顏維平亦證稱：查獲當時被告三人並未交談等語。則甲○
○上開辯解與乙○○所言有異。原審就此不利於甲○○之證詞棄
而不採，未敘明理由，有理由不備之違法。(二)本案查獲時間為凌
晨三時，被告三人在上開時間前往看車頭顯有可疑。且證人蔡仲
銘及顏維平均證稱：查獲地點並無大車頭，該處是一片空地，只
有前面有幾間修車場，當時有詢問被告三人為何至查獲地點，他
們說要找朋友，當時沒有人說要找車頭等語。顯見被告三人所供
係卸責之詞。若僅是要看車頭，何須隨身攜帶槍枝在身，甲○○
更將槍枝從自己之車上移至乙○○之車上，加以警員查獲當時，
丙○○之座位旁邊即有槍枝一把，僅以紙片蓋住，並未完整包裝
，甲○○對於在車內之槍枝持有情形，前後所供不一，甲○○若
刻意不讓乙○○、丙○○知悉其持有槍枝，何須將槍枝從包包拿
出且僅以紙張蓋住？且丙○○從新竹至台中均坐於後座，前開槍
枝並未完整包裝，乙○○、丙○○應知悉甲○○持有槍枝，原審
就此不利於被告等之證據何以不採信，未於理由內說明，有判決
理由不備之違誤。(三)甲○○為乙○○扛下另外二支手槍及其他子
彈之事，與甲○○事先知道乙○○持有系爭槍、彈，係二回事，
並非甲○○事後扛下責任，即可認其事先不知乙○○持有槍、彈
。原判決亦認定乙○○持有之槍、彈本即放在０六八八－KM自用
小客車上之後座，而該車甲○○於查獲當日中午十二時許即向乙
○○借用，直至是日下午三時至四時間才以該車載乙○○及丙○
○。則在甲○○單獨借用該車三小時餘之時間，何以未發現後座
有槍、彈？此與常情不合。原判決以甲○○會客資料為有利之認
定，其採證違法。(四)原判決以甲○○因扛下其他二支改造手槍及
其他子彈之責任，致丙○○及乙○○得以在本案獲得交保。惟查
被告三人於被查獲經檢察官訊問後諭令交保，係因無保而遭羈押
，嗣於民國九十七年六月二十五日乙○○、丙○○始交保在外，
甲○○則於同年七月二十一日才具保停止羈押，顯見渠三人均因
無保而被羈押，要與甲○○扛下其他二支手槍及其他子彈無關，
原判決上述認定與卷證不符。(五)原判決既認甲○○、乙○○持有
槍、彈，彼此均不知情，丙○○則就甲○○、乙○○之持有槍、
彈全不知情。惟原判決事實欄三卻記載：「嗣於九十七年五月二
十一日，乙○○因與甲○○、丙○○同車之際，認為將槍、彈置
於後座易引人注意，遂將其中仿BERETTA 廠八四型半自動手槍製
造之可發射子彈具有殺傷力之改造手槍一支（含彈匣一個、槍枝
管制編號0000000000號）放置在車內中央扶手座置物
箱內，另一支仿BERETTA 廠九二FS型半自動手槍製造之改造手槍
一支（含彈匣一個，槍枝管制編號0000000000號）及
其餘子彈置於提袋內放在車內副駕駛座踏板上。依該記載，乙○
○放置槍、彈之行為，係在甲○○、丙○○目睹之情況下所為，
甲○○及丙○○應知道乙○○持有槍、彈而共同持有之。顯見原
判決事實及理由所載不一致，有判決理由矛盾之違法云云。甲○
○上訴意旨略以：(一)原判決理由欄四說明第一審量處甲○○有期
徒刑三年十月，併科罰金新台幣（下同）五萬元，難謂過重等語
。然第一審係判處甲○○有期徒刑三年六月，併科罰金十五萬元
，與原判決上開理由所載不同，原判決認定與卷證資料不符，有
判決理由不備及矛盾之違法。(二)甲○○僅因受友人「游木園」單
純寄放槍、彈，犯罪之動機、目的、手段均屬輕微，並無惡性。
受寄藏期間，更無以該槍、彈為不法之行為，亦無被害人存在，
違反義務之程度可謂輕微，原判決未斟酌此狀況，認第一審判決
並無過重，顯然有適用法則不當之違誤云云。惟查原判決依憑甲
○○於審理時之自白，證人乙○○之證言，扣案甲○○寄藏之仿
BERETTA 廠八四型半自動手槍製造之可發射子彈具有殺傷力之改
造手槍一支（含彈匣一個，槍枝管制編號0000000000
號）及具有殺傷力之子彈（由金屬彈殼組合直徑八點四加減零點
五mm金屬彈頭而成）二顆及不具有殺傷力且彈頭業與彈殼分離之
子彈一顆，台中縣警察局清水分局現場勘察報告暨照片，內政部
警政署刑事警察局九十七年五月二十二日刑鑑字第０九七００七
五七八二號槍彈鑑定書等證據，資以認定甲○○有原判決事實欄
所記載之犯罪事實，因而維持第一審依想像競合犯之規定，從一
重論處甲○○未經許可，寄藏可發射子彈具有殺傷力之改造手槍
罪刑（處有期徒刑三年六月，併科罰金新台幣十五萬元，並為相
關從刑之宣告）之判決，駁回甲○○及檢察官在第二審之上訴，
已詳述其依憑之證據及認定之理由。對於公訴意旨略稱：甲○○
及丙○○均明知槍枝及子彈係管制之違禁物品，非經許可，不得
擅自持有，甲○○自八十八、八十九年之不詳時間，在不詳地點
，自友人游木園處，取得扣案改造半自動手槍三支、子彈二十四
顆，其中二十三顆有殺傷力，而無故持有之。嗣甲○○於九十七
年六月間，將上開槍、彈藏放在自己所使用之自用小客車內，該
車則停放在台北縣五股鄉垃圾山旁之某私人停車場內。九十七年
五月二十一日中午十二時許，甲○○至乙○○位於台北縣樹林市
○○街○段三二五巷六十二號七樓住處，向乙○○借用車號０六
八八－KM號自用小客車，前往上開停車場，取出上開槍、彈，並
放置在車上。之後，甲○○駕駛該車載同乙○○及丙○○，在車
上將上開槍枝，分別交由乙○○及丙○○持有，並共乘該車前往
台中。至翌日凌晨三時二十分許，甲○○駕車途經台中縣清水鎮
○○路與臨海路路口，因見執行警員之巡邏車，一時心慌而行車
忽快忽慢，而為警員攔檢盤查，因而發現上開扣案之槍、彈，因
認甲○○就涉嫌持有扣案仿BERETTA 廠九二FS型半自動手槍製造
之可發射子彈具有殺傷力之改造手槍一支、仿BERETTA 廠八四型
半自動手槍製造之可發射子彈具有殺傷力之改造手槍一支及具有
殺傷力之子彈（由金屬彈殼組合直徑六點０±零點五mm鋼珠而成
）十三顆、具有殺傷力之子彈（由金屬彈殼組合直徑七點九±零
點五mm金屬彈頭而成）八顆部分；另涉犯槍砲彈藥刀械管制條例
第八條第四項之未經許可，持有可發射子彈具有殺傷力之改造手
槍罪嫌及同法第十二條第四項之未經許可，持有子彈罪嫌；丙○
○就本案全部扣案之具有殺傷力之槍、彈，涉犯槍砲彈藥刀械管
制條例第八條第四項之未經許可，持有可發射子彈具有殺傷力之
改造手槍罪嫌及同法第十二條第四項之未經許可，持有子彈罪嫌
云云。經審理結果，認此部分不能證明甲○○、丙○○犯罪，因
而維持第一審諭知丙○○無罪之判決，駁回檢察官在第二審之上
訴，就甲○○部分，因公訴人既認此部分與前開論罪科刑部分為
想像競合之裁判上一罪關係，爰不另為無罪之諭知，已詳加說明
其所為證據取捨及認應為無罪之心證理由，俱有卷內各證據資料
可稽。從形式上觀察，原判決要無足以影響判決結果之違法情形
存在。原判決所為論述，核與卷證資料相符，從形式上觀察，並
無違背法令之情形。按採證認事、證據之取捨及證據證明力之判
斷，俱屬事實審法院之職權，苟無違背證據法則，自不能指為違
法。且查：（一）、原判決係依憑甲○○於第一審審理時改稱在
車後座為警查獲之改造手槍一支及子彈二顆、空彈殼一個為其所
有，其餘的槍、彈為乙○○所有，乙○○於第一審時亦坦承上情
，於原審更供稱伊確有跟甲○○說後來查獲的那二支槍是伊的等
語。以及第一審勘驗甲○○於台灣台中看守所羈押時之會客紀錄
暨談話錄音光碟結果，顯示甲○○初係未考量到若遭警方移送持
有三支改造手槍之犯罪事實，會同時遭警方聲請流氓感訓處分之
可能，而幫乙○○扛下另外二支改造手槍及其他子彈之刑事責任
，嗣因遭到警方向第一審法院聲請裁定交付感訓處分之際，始知
悉事情嚴重性，而於多次會客對話中，表達對扛下其他刑事責任
之憂心等情，應與事實相符。因認上述槍枝管制編號00000
00000及0000000000號改造手槍及子彈應係乙○
○所持有等情，原判決已說明其就案內所有證據，本於調查所得
心證，分別定其取捨。查持有槍、彈罪責非輕，若非乙○○確實
持有上述槍、彈，其斷無於第一審及原審配合甲○○所供而坦承
犯行之理，原審依憑上開證據所認甲○○未經許可寄藏上開槍、
彈之犯行，經核所為論敘均與卷內證據資料相符，從形式上觀察
並無認定事實不依證據或有何採證違背經驗法則、論理法則等違
法情形存在，自不得任意指摘為違法。至於乙○○、丙○○於第
一審否認要甲○○擔當刑責，證人蔡仲銘、顏維平聲稱未曾聽聞
此語等情，是否可採，原審就此未詳述其取捨之理由，然與判決
之結果並無影響，此與判決不備理由尚有未合。（二）、原判決
依憑甲○○、丙○○於台灣台中看守所會客期間之談話錄音譯文
，認甲○○、乙○○確係各別持有自己的槍、彈，與丙○○並無
任何關係。而甲○○、乙○○於第一審審理時以證人身分亦證稱
：渠等係各別持有槍、彈，不僅對方於為警查獲之前，互不知情
，丙○○亦完全不知情等語。再參以證人即警員顏維平於第一審
證述查獲當時駕駛座後方之丙○○呈現睡覺狀態等情，認丙○○
於警方查獲當時確實係處於睡眠狀態，其因疲累而自駕駛座改至
後座休息睡眠之際，致未能在毫無燈光的車內，發現甲○○置放
該處之改造手槍，此非事理之所無，自不能因甲○○置放槍枝的
地點，離丙○○極為接近，據以推論丙○○對甲○○、乙○○各
別持有槍、彈之犯罪行為，有犯意聯絡及行為分擔等情。原審因
而就丙○○部分為無罪之諭知，甲○○部分，不另為無罪之諭知
，經核認事用法，並無違背經驗法則、論理法則。又原判決既查
無積極證據足以證明丙○○未經許可持有本案全部扣案之具有殺
傷力之槍、彈，以及甲○○就其坦承部分以外之槍、彈部分應負
刑責，就此部分為無罪之諭知，自無不合。檢察官既未舉證以實
其說，其上訴意旨並未依據卷內訴訟資料對原判決究竟如何不適
用法則或適用不當為具體之指摘，徒以證人蔡仲銘及顏維平證稱
：查獲地點並無被告等所稱之大車頭，甲○○於查獲當日中午即
向乙○○單獨借用自用小客車達三小時餘之時間，何以未發現後
座有槍、彈以及被告等均因無保而被羈押，與甲○○扛下其他二
支手槍及其他子彈無關等臆測之詞，任憑己見，就原判決已說明
事項或屬原審採證認事職權之適法行使，任意指摘原判決有採證
違法判決理由不備，或理由矛盾云云，自不得據為合法之第三審
上訴理由。（三）、原判決事實三記載：嗣於九十七年五月二十
一日，乙○○因與甲○○、丙○○同車之際，認為將槍、彈置於
後座易引人注意，遂將其中仿BERETTA 廠八四型半自動手槍製造
之可發射子彈具有殺傷力之改造手槍一支（含彈匣一個、槍枝管
制編號0000000000號）放置在車內中央扶手座置物箱
內，另一支仿BERETTA 廠九二FS型半自動手槍製造之改造手槍一
支（含彈匣一個，槍枝管制編號0000000000號）及其
餘子彈置於提袋內放在車內副駕駛座踏板上等語，並未認定乙○
○係在丙○○目睹或知情之下而為移置槍、彈行為，此與原判決
理由內說明：甲○○、乙○○係各別持有自己的槍、彈，與丙○
○無關，亦無從因甲○○置放槍枝的地點，離丙○○極為接近，
據以推論丙○○對甲○○、乙○○各別持有槍、彈之犯罪行為，
有犯意聯絡及行為分擔等語，並無矛盾之處。檢察官上訴意旨(五)
所指，亦非適法之第三審上訴理由。（四）、量刑輕重係屬事實
審法院得依職權自由裁量之事項，茍已以行為人之責任為基礎，
並斟酌刑法第五十七條各款所列情形，且未逾法定刑度，即不得
遽指為違法。本件甲○○部分，原判決量刑時，說明第一審審酌
其已有賭博罪之刑事前案紀錄，犯案前品行不佳，寄藏可發射子
彈具有殺傷力之改造手槍及子彈之時間甚長，固係危害社會秩序
及安全，然其寄藏槍、彈之數量較少，且並未持以射擊或作其他
犯罪使用，所生危害尚非甚鉅及其犯後雖已坦承犯行，然前於警
詢、檢察官訊問時，刻意隱瞞乙○○持有槍、彈之事實，企圖扛
下所有經警查獲槍、彈之刑事責任，混淆司法偵查及審判，難認
犯後態度良好等一切情狀，予以綜合考量，認第一審量刑難謂過
重，而維持第一審之刑度，既已依刑事訴訟法第三百十條第三款
規定，記載其就刑法第五十七條規定事項為科刑輕重之理由，並
未逾法定刑度，亦無量刑過重可言，並無甲○○上訴意旨所指適
用法則不當之情形。又原判決既認定第一審量刑並無過重，而維
持第一審之刑度，則原判決理由記載：第一審量處甲○○有期徒
刑三年十月，併科罰金五萬元，與第一審判決主文所載量處甲○
○有期徒刑三年六月，併科罰金十五萬元不符，顯係誤寫所致，
尚不影響於全案情節與判決之本旨，應由原審以裁定更正，附此
敘明。綜上所述，甲○○上訴意旨及檢察官對甲○○、丙○○部
分上訴意旨所指，核係對原審取捨證據與自由判斷證據證明力之
職權行使及原判決理由已經說明之事項，或就不影響於判決本旨
事項再為事實上之爭辯，徒以自己之說詞，泛指其為違法，並為
單純事實上之爭執，皆非適法之第三審上訴理由，其上訴違背法
律上之程式，應予駁回。
二、撤銷發回（乙○○）部分
原判決維持第一審關於依想像競合犯從一重論處乙○○未經許可
，持有可發射子彈具有殺傷力之改造手槍（處有期徒刑四年，併
科罰金新台幣二十萬元，罰金如易服勞役，以新台幣一千元折算
一日，並為相關從刑之諭知）罪刑之判決，駁回檢察官及乙○○
在第二審之上訴，固非無見。
惟查槍砲彈藥刀械管制條例第十八條第四項前段規定「犯本條例
之罪，於偵查或審判中自白，並供述全部槍砲、彈藥、刀械之來
源及去向，因而查獲或因而防止重大危害治安事件之發生者，減
輕或免除其刑。」依其犯罪形態，倘該槍砲、彈藥、刀械已經移
轉持有，而兼有來源及去向者，固應供述全部之來源及去向，始
符合上開規定。但其犯罪行為，僅有來源而無去向，或僅有去向
而無來源者，祇要供述全部來源，或全部去向，因而查獲或因而
防止重大危害治安事件之發生時，即符合減輕或免除其刑之規定
，並非謂該犯罪行為，必須兼有來源及去向，始有該條項之適用
。否則情節較重者（兼有來源及去向），合於減免之規定，情節
較輕者（僅有來源而無去向，或僅有去向而無來源），反而不合
於減免之規定，豈不造成輕重失衡。本件乙○○於原審自白犯罪
，並主張其供述槍枝、子彈之來源，係來自「莫耀民」，應可獲
得減免其刑等語，並請求傳拘證人莫耀民（見原審卷第六九頁背
面、九六、一一一頁），原判決事實亦認定乙○○持有之仿BERE
TTA 廠九二FS型半自動手槍製造之可發射子彈具有殺傷力之改造
手槍一支（含彈匣一個，槍枝管制編號0000000000號
）、仿BERETTA 廠八四型半自動手槍製造之可發射子彈具有殺傷
力之改造手槍一支（含彈匣一個，槍枝管制編號0000000
000號）及具有殺傷力之子彈（由金屬彈殼組合直徑六點０±
０點五mm鋼珠而成）十三顆、具有殺傷力之子彈（由金屬彈殼組
合直徑七點九±０點五mm金屬彈頭而成）八顆，係於九十七年二
月間某日，「莫耀民」之成年男子遺留在其車號０六八八－KM號
自用小客車內，乙○○經許可而持有之等情。然原判決理由卻說
明：槍砲彈藥刀械管制條例第十八條第四項所稱之「供述去向」
應係指已將槍械、彈藥移轉與他人持有之情形而言，不包括仍為
自己持有之情形在內。本件乙○○為警查獲後，雖供出其事後藏
放槍、彈地點，既未移轉持有之情形，自無減輕或免除其刑餘地
。證人莫耀民經傳喚無著，乙○○之選任辯護人請求進一步拘提
莫耀民，即無必要等語（見原判決理由二之(三)說明）。此與事實
欄所認定乙○○係自「莫耀民」處取得槍、彈之來源等情，已有
不符，又原判決既已查得「莫耀民」之身分年籍及住所等資料並
依法傳喚（見原審卷第七七至八二、八五、一０五、一０六頁）
，顯見亦認有調查之必要，卻在合法傳喚不到情形下，未依乙○
○原審選任辯護人之聲請，依法拘提證人莫耀民，難謂無應於審
判期日調查之證據未予調查之違法。乙○○上訴意旨指摘原判決
關於此部分不當，尚非全無理由，應認原判決關於乙○○部分，
有撤銷發回更審之原因。又原判決說明乙○○不另為無罪諭知部
分，基於審判不可分原則，應併予發回。
據上論結，應依刑事訴訟法第三百九十七條、第四百零一條、第
三百九十五條前段，判決如主文。
中    華    民    國  九十九  年    十    月  二十一  日
                      最高法院刑事第二庭
                          審判長法官  莊  登  照
                                法官  陳  世  淙
                                法官  徐  昌  錦
                                法官  許  錦  印
                                法官  吳      燦
本件正本證明與原本無異
                                      書  記  官
中    華    民    國  九十九  年    十    月  二十六  日
                                                      K

司法院資訊處製作；財團法人民間司法改革基金會備份。
